【裁判字號】    89,判,93
【裁判日期】    890114
【裁判案由】    營利事業所得稅
【裁判全文】
行  政  法  院  判  決                              八十九年度判字第九三號
    原      告  常春藤景觀規劃室內設計有限公司
    代  表  人  甲○○
    被      告  財政部臺灣省中區國稅局
右當事人間因營利事業所得稅事件，原告不服行政院中華民國八十七年十一月二十一
日台八十七訴字第五七一五四號再訴願決定，提起行政訴訟，本院判決如左︰
    主  文
原告之訴駁回。
    事  實
緣原告辦理八十四年度營利事業所得稅結算申報，列報全年所得額為新台幣（下同）
三一、四二五元。被告初查核定全年所得額為二、九○五、三九七元，補徵稅額七一
四、九三五元。原告不服，申請復查，獲追認利息支出一二八、六三五元，其餘未獲
變更，核定所得額為二、七七六、七六二元，原告仍不服，就其中營業費用及利息支
出二項，提起訴願、再訴願，均遭決定駁回，乃提起行政訴訟。茲摘兩造訴辯意旨
於次：
原告起訴意旨略謂︰原告民國（下同）八十四年因營業收入增加以致營業成本及費用
隨之增多。由於原告業務為景觀工程及設計施工，必須投入材料及人工，完工後經驗
收始能收款，遂致資金週轉困難，於八十四年五月十三日向台中區中小企業銀行崇德
分行以原告前股東馬耿崑戶名貸款三百萬元。係以股東財產提供擔保借款週轉，銀行
所簽之收據均以原告為繳款人，借款之主體為原告，利息之支付亦原告。利息支出五
○六、○四二元，應可認列，為此訴請撤銷原處分及一再訴願決定等語。
被告答辯意旨略謂︰查原告總分類帳銀行存款科目，從一月份起每月皆有大量借方存
款餘額，至四月底之存款餘額為五、三七七、○四一元及現金科目餘額四九七、二九
四元，並無週轉困難情形，且於八十四年十二月十五日並未取得相關償還證明文件，
即以轉帳傳票借銀行借款貸銀行存款方式列帳，銷銀行存款七、四○○、○○○元
，致使十一月底銀行存款餘額一○、六四三、五○九元至年底銀行存款餘額為零元，
原告未能確實依規定記帳，致無法查核原告於八十四年五月十三日向台中區中小企業
銀行崇德分行以馬耿崑貸款三百萬元確與營業有關且為營業所必需，且原告迄未能提
示借款合約書存摺及貸款用途等證明文據供核，空言主張，不足採，請駁回原告之訴
等語。
    理  由
按「帳簿文據，其關係所得額之一部而未能提示者，依所得稅法施行細則第八十一條
之規定辦理。但其核定所得額，以不超過當年度營業收入淨額依同業利潤標準核定之
所得額為限」、「費用及損失，其列支之科目混雜者，應按其性質分別查核。」、「
．．．二、非營業所必需之借款利息，不予認列。．．．十二、營利事業向金融業借
款，其利息支出之認定，以使用該事業名稱所借入之款項為限。．．．」分別為營利
事業所得稅查核準則（以下簡稱查核準則）第六條第一項、第六十五條、第九十七條
所明定。本件原告辦理八十四年度營利事業所得稅結算申報，列報全年所得額為三一
、四二五元。被告初查以所報薪資九三二、九九二元，轉列直接人工，伙食費一三八
、六○○元及保險費五七、二○二元轉工程費用、廣告費用憑證未合，剔除一三七、
四二九元，核定營業費用二、九○一、四三七元。因本期營業成本無法勾稽查核，經
原核定按同業利潤標準核定營業成本後，核算營業淨利超過首開查核標準第六條第一
項但書規定，營業淨利遂按同業利潤淨利率百分之十核定為二、八九六、○二八元、
營業費用按同業利潤標準費用率核定為三、一八五、六三一元，復查時，核定營業費
用為二、五八一、○九八元，惟本期營業成本按同業利潤標準核定為二二、八七八、
六二四元，營業毛利為六、○八一、六六○元，減營業費用二、五八一、○九八元，
營業淨利為三、五○○、五六二元，超過全年營業收入按同業利潤標準淨利率核定營
業淨利二、八九六、○二八元，是仍維持原核定營業淨利為二、八九六、○二八元。
原告提起行政訴訟，對營業費用部分，並未提出具體確切之事由以為指摘，空言表示
不服，應無可取。利息部分支出六三四、六七七元，被告函請原告補提借款合約書存
摺及貸款用途等證明與營業有關文據，未為提示，被告否准認列。復查時原告仍未提
示上開文據，惟其中向世華聯合銀行台中分行貸款三百三十萬元，係上期延至本期之
貸款，已列報於資產負債表中，上期已核定其利息，本期利息一二八、六三五元，亦
有抬頭為原告之收據可稽。遂予增列，重行核定本期利息支出為一二八、六三五元。
揆之首開規定，並無違誤。原告提起行政訴訟，主張因週轉困難，向台中中小企業銀
行崇德分行貸款三百萬元，支出利息五○六、○四二元，係屬真實乙節，經查被告以
原告總分類帳銀行存款科目，從一月份起每月皆有大量借方存款餘額，至四月底之存
款餘額為五、三七七、○四一元及現金科目餘額四九七、二九四元，並無週轉困難情
形。且十一月底存款餘額為一○、六四三、五○九元，卻於十二月十五日並未取得相
關償還證明文件，以轉帳、傳票借銀行借款貸銀行存款方式列帳、銷銀行存款七、
四○○、○○○元，至十二月底，銀行存款餘額為零元等事實認定原告未能確實依規
定記帳，致無法查核原告八十四年五月十三日向台中中小企業銀行崇德分行以戶名馬
耿崑貸款三百萬元確與營業有關且為營業所必需。經核並非無據。況查馬耿崑並非原
告之負責人，原告自承係以前之股東，如何能代表原告向金融業為借款，原告迄未能
提出借款合約、存摺及貸款用途等證明文據供審查，則空言主張，洵無可採。其他又
未能提出具體確切之資料以證明被告之處分有何不法。則應認被告之處分，並無違誤
。一再訴願決定，予以維持，亦無不合，原告起訴意旨，求為撤銷，難認有理由，應
予駁回。
據上論結，本件原告之訴為無理由，爰依行政訴訟法第二十六條後段，判決如主文。
中    華    民    國     八十九      年      一      月      十四       日
                    行 政 法 院 第 四 庭
                                審 判 長 評  事      葉  振  權
                                         評  事      吳  錦  龍
                                         評  事      吳  明  鴻
                                         評  事      尤  三  謀
                                         評  事      陳  光  秀
右  正  本  證  明  與  原  本  無  異
                                         法院書記官  彭  秀  玲
中    華    民    國     八十九      年      一      月      十七       日


司法院資訊處製作；財團法人民間司法改革基金會備份。
